臺灣桃園地方法院行政訴訟判決　
111年度交字第356號
原      告  賴鐿夫  
被      告  桃園市政府交通事件裁決處
                      設桃園市○○區○○路00號7~8樓
代  表  人  張丞邦    住同上
訴訟代理人  黃一鳴律師
上列當事人間交通裁決事件，原告不服被告111年7月14日桃交裁
罰字第58-DG0000000號裁決，提起行政訴訟，本院判決如下：
    主  文
一、原告之訴駁回。
二、訴訟費用新臺幣參佰元由原告負擔。
    事實及理由
壹、程序事項：
    原告不服被告所為道路交通管理處罰條例（下稱道交處罰條
    例）第8條之裁決而提起撤銷訴訟，依行政訴訟法第237條之
    1，應適用交通裁決事件訴訟程序，因卷證資料明確，本院
    依行政訴訟法第237條之7規定，不經言詞辯論為裁判。
貳、實體事項：
一、爭訟概要：
    原告駕駛車牌號碼000-0000號租賃小客車，於民國111年1月
    21日16時40分許，在桃園市桃園區國際路2段與永安路口交
    岔路口處，因駕車行經有燈光號誌管制之交岔路口闖紅燈，
    經桃園市政府警察局桃園分局龍安派出所員警照相採證逕行
    舉發。嗣被告以111年7月14日桃交裁罰字第58-DG0000000號
    裁決書（下稱原處分），依道路交通管理處罰條例（下稱道
    交條例）第53條第1項、第63條第1項規定，罰鍰新臺幣（下
    同）2,700元並記違規點數3點。原告於111年7月28日起訴。
二、原告主張及聲明：
　　行政機關執行職務必須向行為人出示有關執行職務之證明文
    件或顯示足資辨別之標誌。舉發機關舉發違規時，應穿著制
    服於明顯處所公開執法，並應於該路段告知，被告所為裁決
    違法等語，並聲明：原處分撤銷。
三、被告答辯及聲明：
　㈠按道交條例第4條第2項規定：「駕駛人駕駛車輛、大眾捷運
    系統車輛或行人在道路上，應遵守道路交通標誌、標線、號
    誌之指示、警告、禁制規定，並服從執行交通勤務之警察或
    依法令執行指揮交通及交通稽查任務人員之指揮。」、第7
    條之2第1項第1款規定：「汽車駕駛人之行為有下列情形之
    一，當場不能或不宜攔截製單舉發者，得逕行舉發：一、闖
    紅燈或平交道。」、第53條第1項規定：「汽車駕駛人，行
    經有燈光號誌管制之交岔路口闖紅燈者，處新臺幣一千八百
    元以上五千四百元以下罰鍰。」、第63條第1項第3款規定略
    以：「汽車駕駛人有下列各款所列條款之一者，除依原條款
    處罰鍰外，並予記點：三、有…第五十三條…情形之一者，各
    記違規點數三點。」、第85條第1項規定：「本條例之處罰
    ，受舉發違反道路交通管理事件之受處罰人，認為受舉發之
    違規行為應歸責他人者，應於舉發違反道路交通管理事件通
    知單應到案日期前，檢附相關證據及應歸責人相關證明文件
    ，向處罰機關告知應歸責人，處罰機關應即另行通知應歸責
    人到案依法處理。逾期未依規定辦理者，仍依本條例各該違
    反條款規定處罰。」。
  ㈡復按道路交通安全規則第102條第1項第1款規定：「汽車行駛
    至交岔路口，其行進、轉彎，應依下列規定：一、應遵守燈
    光號誌或交通指揮人員之指揮，遇有交通指揮人員指揮與燈
    光號誌並用時，以交通指揮人員之指揮為準。」、道路交通
    標誌標線號誌設置規則第170條第1項前段規定：「停止線，
    用以指示行駛車輛停止之界限，車輛停止時，其前懸部分不
    得伸越該線」、第206條第1項第5款第1目規定：「行車管制
    號誌各燈號顯示之意義如左：五、圓形紅燈㈠車輛面對圓形
    紅燈表示禁止通行，不得超越停止線或進入路口。」。
　㈢為促使駕駛人回歸於對標線之認知，同時兼顧執法技術層面
    與大眾接受程度，茲將面對圓形紅燈時超越停止線或闖紅燈
    之認定敘述如后提供參考：㈠車輛面對圓形紅燈時仍逕予穿
    越路口至銜接路段，含左轉、直行、迴轉及右轉（依箭頭綠
    燈允許行駛者除外）即視為闖紅燈之行為。㈡有繪設路口範
    圍者：車輛無視於紅燈警示，有穿越路口之意圖，而車身已
    伸入路口範圍亦視同闖紅燈；若僅伸越停止線而未達路口範
    圍者，則視為不遵守標線指示（可以道路交通管理處罰條例
    第六十條第三項之規定處分之）。㈢無繪設路口範圍者：以
    車輛無視於紅燈號誌，而有穿越路口之企圖，其車身並已伸
    越停止線並足以妨害其他方向人（若有行人穿越道）、車通
    行者亦以闖紅燈論處；若僅車身伸越停止線則以不遵守標線
    指示視之。㈣目前交岔路口已繪設網狀黃線區者暫以該範圍
    視作路口，未繪設者請公路主管機關依內政部警政署六十五
    年二月十六日警署交字第００二四九號函之規定視路況車況繪
    設路口範圍。㈤另路口設有照相設施者並請有關單位依會議
    結論之認定標準配合調整以更能明確認定(參照交通部82年4
    月22日交路字第009811號函)。
  ㈣桃園市政府警察局桃園分局111年6月23日桃警分交字第11100
    38536號函略以：「…旨案係本分局員警於111年1月21日16時
    40分，在桃園市桃園區國際路二段與永安路交岔路口執行勤
    務時，發現旨揭車輛紅燈時逕行闖越停止線直行，立即以科
    學方式(拍照)採證，並依法製單(桃警局交字第DG0000000號
    )逕行舉發，本案舉發核無違誤…」。
　㈤依採證照片內容，系爭路口燈光號誌已為紅燈時，系爭車輛
    尚未駛至停止線，而系爭車輛於路口燈光號誌仍為紅燈逕自
    超越停止線直行，準此系爭車輛確有「駕車行經有燈光號誌
    管制之交岔路口闖紅燈」之違規行為甚明。
　㈥又道路交通標誌、標線、號誌，係交通主管機關依道路交通
    狀況及用路人之需要而依法設置，故駕駛人有遵守標誌、標
    線、號誌指示之義務，駕駛人不得僅憑其個人認知或價值判
    斷，或主觀認為其行為不致影響交通秩序、安全，而任意決
    定不予遵守，否則將使交通秩序大亂，非但影響道路交通安
    全及用路人權益，亦將使道路交通標誌、標線、號誌形同虛
    設。而道路設置之標誌，係作為管制交通及維護用路人安全
    極為重要之交通標誌，駕駛人應予遵守 (參照臺灣新北地方
    法院行政訴訟判決105年度交字第201號)。
　㈦原告稱「該路段無告知」等語，惟本件並非以固定式科學儀
    器舉證，而是以拍照方式取證，則依前揭道交條例第7條之2
    第1項第1款規定，可知針對「闖紅燈」之違規行為，如有當
    場不能或不宜攔截製單舉發之情形，警員得於事後製單逕行
    舉發。至於同條第1項第7 款、第2項本文規定：「汽車駕駛
    人之行為有下列情形之一，當場不能或不宜攔截製單舉發者
    ，得逕行舉發：七、經以科學儀器取得證據資料證明其行為
    違規。」、「前項第七款之科學儀器屬應經定期檢定合格之
    法定度量衡器，其取得違規證據資料之地點或路段，應定期
    於網站公布。」依其文義可知本條第2項本文，係僅是針對
    本條第1項第7款之取證而言，並不包含該條第1項第1款「闖
    紅燈」之逕行舉發情形。本件舉發機關並非以固定式科學儀
    器取得證據，而是拍攝照片取證，自無違反上開規定(參照
    鈞院107年度交字第170號判決)，原告所述實為於法自有誤
    會而無足採信。
  ㈧原告主張員警未在明顯處所公開執法一節，惟關於員警執勤
    地點及方式，交通法規並未設有明文之限制，均委由員警依
    據道路之設置情形、交通流量、交通事故發生頻率、一般用
    路權人之便利性、員警值勤之安全性等一切因素綜合判斷後
    ，始決定執行違規取締勤務之地點，況法律要求駕駛人應遵
    守道路交通安全規則，除有維持交通順暢之公益目的外，本
    兼及有保護用路權人生命、身體、健康法益之旨，實不應因
    執法單位有無取締行為、取締地點是否明顯、取締方式為何
    而有所不同(參照臺灣臺中地方法院行政訴訟判決107年度交
    字第128號)。
　㈨是以，系爭車輛因有「駕車行經有燈光號誌管制之交岔路口
    闖紅燈」之情，是該當道交條例第53條第1項規定所定要件
    。被告依法裁處，應無違誤等語置辯，並聲明：原告之訴駁
    回。
四、本院之判斷：
  ㈠按「汽車駕駛人，行經有燈光號誌管制之交岔路口闖紅燈者
    ，處新臺幣一千八百元以上五千四百元以下罰鍰。」「汽車
    駕駛人有下列各款所列條款之一者，除依原條款處罰鍰外，
    並予記點：…三、有…第五十三條…情形之一者，各記違規點
    數三點。」道交條例第53條第1項、第63條第1項第3款分別
    有明文。又汽車駕駛人行經有燈光號誌管制之交岔路口闖紅
    燈，依行為時違反道路交通管理事件統一裁罰基準表，期限
    內繳納或到案聽候裁決者罰鍰2,700元。另交通部82年4月22
    日交路（82）字第009811號函稱：有關「闖紅燈」之認定，
    車輛面對圓形紅燈時仍逕予穿越路口至銜接路段，含左轉、
    直行、迴轉及右轉（依箭頭綠燈允許行駛者除外）即視為闖
    紅燈之行為等語。
　㈡查原告於上開時、地，在號誌燈顯示為紅燈禁止人車通行之
    狀態，逕予直行穿越路口等情，有舉發員警答辯報告書、採
    證照片在卷（見本院卷第30、33至34頁），復原告不爭執，
    亦有交通違規案件陳述書1紙可稽（見本院卷第41頁）。經
    檢視採證照片，原告車輛於紅燈時仍在停止線後方，嗣旋即
    跨越停止線續行前行穿越行人穿越道，進入銜接路口（見本
    院卷第33至34頁），是原告行經有燈光號誌管制之交岔路口
    闖紅燈，至臻明灼。
　㈢原告主張：該路段無告知云云，惟按道交條例第7條第1項規
    定：「道路交通管理之稽查，違規紀錄，由交通勤務警察，
    或依法令執行交通稽查任務人員執行之。」第7條之2第1項
    及第4項分別規定：「汽車駕駛人之行為有下列情形之一，
    當場不能或不宜攔截製單舉發者，得逕行舉發：一、闖紅燈
    或平交道。二、搶越行人穿越道。三、在道路收費停車處所
    停車，不依規定繳費。四、不服指揮稽查而逃逸，或聞消防
    車、救護車、警備車、工程救險車、毒性化學物質災害事故
    應變車之警號不立即避讓。五、違規停車或搶越行人穿越道
    ，經各級學校交通服務隊現場導護人員簽證檢舉。六、行經
    設有收費站、地磅之道路，不依規定停車繳費或過磅。七、
    經以科學儀器取得證據資料證明其行為違規。」、「第一項
    逕行舉發，應記明車輛牌照號碼、車型等可資辨明之資料，
    以汽車所有人為被通知人製單舉發。」又道交條例第92條第
    4項授權訂定違反道路交通管理事件統一裁罰基準及處理細
    則（下稱道交處理細則）第10條規定：「交通勤務警察或依
    法令執行交通稽查任務人員，對於違反道路交通管理事件之
    稽查，應認真執行；其有不服稽查而逃逸之人、車，得追蹤
    稽查之。前項稽查，查獲違反道路交通管理事件之舉發方式
    如下：一、當場舉發：違反本條例行為經攔停之舉發。二、
    逕行舉發：依本條例第七條之二規定之舉發。三、職權舉發
    ：依第六條第二項規定之舉發。四、肇事舉發：發生道路交
    通事故，肇事原因或肇事責任不明，經分析研判或鑑定後，
    確認有違反本條例行為之舉發。五、民眾檢舉舉發：就民眾
    依本條例第七條之一規定檢舉違反本條例之行為，經查證屬
    實之舉發。」依此，道交條例第7條之2僅是就逕行舉發此一
    舉發類型的法定要件予以規範，應無限制交通勤務警察或依
    法令執行交通稽查任務人員僅能在便於當場舉發處所執行勤
    務之意，亦無當場舉發為原則，逕行舉發為例外的必然（臺
    北高等行政法院108年交上字第81號判決理由參照）。再者
    ，道交條例7之2條第2項規定：「前項第七款之科學儀器屬
    應經定期檢定合格之法定度量衡器，其取得違規證據資料之
    地點或路段，應定期於網站公布。但汽車駕駛人之行為屬下
    列情形之一者，不在此限」，依其文義可知本條第2項本文
    ，係僅是針對本條第1項第7款之取證而言，並不包含該條第
    1項第1款「闖紅燈」之逕行舉發情形。本件舉發機關並非以
    固定式科學儀器取得證據，而是拍攝照片取證，自無違反上
    開規定，原告所述，尚不足採。而舉發員警當日15時至18時
    勤務為「拍照逕舉永安國際」，亦有桃園市政府警察局桃園
    分局111年9月19日桃警分交字第1110059680號函暨所附龍安
    派出所20人勤務表在卷（見本院卷第47至49頁）可稽，
　　，則執勤員警經主管核准，穿著制服在桃園市桃園區國際路
    2段與永安路口執行勤務，運用科學儀器相機蒐證，將原告
    車輛違規要件完全攝入，無故意隱藏執法行為之外觀，依道
    交條例第7條之2及第53條第1項採證舉發。由上可知，警員
    是以目擊方式舉發原告闖紅燈之違規行為，科學儀器之採證
    係為加強證明力，並以「非固定式」科學儀器採證取締闖紅
    燈違規項目，舉發並無違誤，原告此部分主張，自屬無據。
五、綜上所述，原告有於事實概要欄所載時、地，駕駛系爭車輛
    行經有燈光號誌管制之交岔路口闖紅燈之違規情事。被告依
    道交條例第53條第1項、第63條第1項規定，對原告裁處罰鍰
    2,700元，並記違規點數3點，核無違誤。原告訴請撤銷原處
    分，為無理由，應予駁回
六、本件事證已臻明確，兩造其餘攻擊、防禦方法及所提證據，
    經核均與判決結果不生影響，爰不一一論列，併此敘明。
七、本件訴訟費用額確定為第一審裁判費300 元，爰依行政訴訟
    法第98條第1 項規定，由敗訴之原告負擔。
中　　華　　民　　國　　111 　年　　10　　月　　3 　　日
                  行政訴訟庭　法　官　徐  培  元
上為正本係照原本作成。
如不服本判決，應於判決送達後20日內，向本院提出上訴狀並表
明上訴理由（原判決所違背之法令及其具體內容或依訴訟資料可
認為原判決有違背法令之具體事實），其未載明上訴理由者，應
於提出上訴後20日內向本院補提理由書（上訴狀及上訴理由書均
須按他造人數附繕本，如未按期補提上訴理由書，則逕予駁回上
訴），並應繳納上訴裁判費新臺幣750元。
中　　華　　民　　國　　111 　年　　10　　月　　3 　　日
                              書記官  吳  文  彤